臺灣高等法院刑事裁定　　　　　　　　　　　　　　　九十三年度聲再字第八四號
　　再審聲請人　臺灣高等法院檢察署檢察官
　　受判決人即
　　被　　　告　乙○○
右聲請人因被告妨害自由等案件，對於本院九十二年度上易字第二五八七號中華民國
九十二年七月十一日第二審確定判決（原審案號：臺灣臺北地方法院九十一年度易字
第一七０七號，起訴案號：臺灣臺北地方法院檢察署九十年度偵字第六七０八號），
聲請再審，本院裁定如左：
    主  文
再審之聲請駁回。
    理  由
一、按受無罪之判決確定後，發見確實之新證據，足認其有應受有罪判決之犯罪事實
    者，為受判決人之不利益，得聲請再審，固為刑事訴訟法第四百二十二條第二款
    所明定，惟其所稱「發見確實之新證據」，係指具有嶄新性（新規性）及顯著性
    （確實性）之證據，亦即指最後事實審法院判決當時已經存在或審判當時不及調
    查審酌之證據，至其後始發見者，且就該證據連同原確定判決中認定事實存在之
    積極證據與相反之消極證據全體予以觀察，經自由證明程序，顯然可認為足以動
    搖原確定判決之事實基礎而改為更不利之判決者而言，最高法院九十年度臺抗字
    第一六八號裁定可資參照。就證據本身形式上觀察，固不以絕對不須經過調查程
    序為條件，但必須顯然可認為足以動搖原無罪確定判決，足認受判決人有應受有
    罪判決之犯罪事實者為限，此受理聲請再審之最後事實審法院，應就聲請再審理
    由之所謂「新證據」是否具備事實審判決前已經存在，為法院、當事人所不知，
    事後方行發見之「嶄新性」，及顯然可認足以動搖原無罪確定判決之「顯然性」
    二要件，加以審查，為判斷應否准予開始再審之準據。
二、檢察官依據告訴人甲○○之請求聲請再審意旨略以：
  (一)本件在原確定判決後，甫尋得八十九年十二月十日毀損當天，被告乙○○所僱用
    之拆除、搬運工人宏都企業有限公司劉金誌，由證人劉金誌到庭證述，即可知悉
    本件妨害自由及毀損犯行，被告乙○○與李雪確為共同正犯，二人共同指揮及僱
    用劉金誌等人拆除、毀損告訴人甲○○之房屋，此係發現確實之新證據。
  (二)原確定判決僅傳訊高福田、林麗芬二位證人，對於其餘在場之證人黃益芳、秦莉
    更等人均未依法傳訊，參諸證人黃益芳、秦莉更二人曾出具證明書，載明八十九
    年十二月十日渠二人均在現場，知悉被告乙○○與李雪共同妨害自由及毀損之整
    個過程，原審未加傳訊即判決被告無罪確定，亦有刑事訴訟法第四百二十二條第
    二款之再審事由。
  (三)原確定判決對於檢察官起訴毀損罪漏未審酌，不僅有刑事訴訟法第三百七十九條
    第十二款「已受請求之事項未予判決」之違背法令情事，參諸證人陳建榮供述及
    被告乙○○在訴訟上自白找鎖匠換鎖等相關證據，益徵原審漏未審酌之毀損罪部
    分，犯行業已明確，本件自有刑事訴訟法第四百二十二條第二款之再審事由。
  (四)共同被告李雪與黃世永明知並無出售臺北市○○路一四六號一、二、三樓房地之
    意思，故意由李雪出面出租予其姪即被告乙○○經營之協融國際有限公司，租期
    三十年，嗣以李雪為出賣人、黃世永為連帶保證人，將上述房地以總價一千九百
    五十萬元出賣予陳鈺旋，而李雪與黃世永明知房地無從交付，在簽約日由黃世永
    交付系爭房屋鑰匙，致陳鈺旋等與之簽約，並陸續交付四百二十四萬一千二百八
    十八元，李雪竟變更印鑑證明，並發函臺北市古亭地政事務所，致系爭房地無法
    辦理過戶登記，足生損害於陳鈺旋。李雪又另行起意，於八十九年四月二十六日
    以系爭房地所有權狀遺失為由，向臺北市古亭地政事務所申請補發，因陳鈺旋異
    議而無法補發，李雪嗣於八十九年五月二十四日與正園有限公司負責人黃種成再
    簽訂房屋租賃契約，租期十年，短短二個月內，就同筆不動產簽訂二次長期租約
    ，又將房地出賣，由前開二份租約等證據，益徵被告乙○○不僅知情且參與李雪
    共同妨害自由、毀損等犯行，本件依上述新證據，自有再審事由甚明。
  (五)陳鈺旋與李雪間請求系爭不動產所有權移轉登記民事訴訟案件，業經臺灣臺北地
    方法院判決陳鈺旋勝訴，於上訴程序中，協融國際有限公司在無任何資金往來情
    況下，設定八百萬元債權債務關係，並據以依臺灣臺北地方法院給付票款裁定對
    系爭不動產聲請強制執行，將系爭不動產查封，造成房地有給付不能情事，此有
    被告乙○○應訊、引導查封筆錄及土地、建物謄本可證，依上述新證據，足證被
    告乙○○並非原審所認定之不知情，而確有刑事訴訟法第四百二十二條第二款之
    再審事由。
  (六)原審已據陳鈺旋、林麗芬、秦傳隆、陳英樹所證查悉乙○○於八十九年十二月十
    日整天在現場指揮工人拆除房屋，卻徒以「被告站立對面人行道，無法清晰看見
    屋內拆除工作進行情形」，即為乙○○無罪之判決，而未深入查究乙○○當天為
    何整天在現場？為何林麗芬已證述乙○○確有指揮、主導拆除情事，何以林麗芬
    所述不可採？未見詳盡敘明，嚴重違背證據法則；又原審未傳訊證人劉金誌查明
    真實情形，即單憑李雪所為陳述遽以判決乙○○無罪，亦明顯違背證據法則，而
    確有刑事訴訟法第四百二十二條第二款之再審事由。
三、經查：
  (一)對於聲請人上開所謂之新證據，其中聲請意旨理由(一)對於被告乙○○是否僱用搬
    運工人宏都企業有限公司劉金誌，聲請證人劉金誌到庭證述，及聲請意旨理由(二)
    主張原審未傳訊證人黃益芳、秦莉更等人部分，本院依現存卷證資料，無法認定
    被告確如聲請人所言曾指揮及僱用劉金誌等人拆除告訴人甲○○之房屋，自應另
    行調查審究，衡情即非就其本身形式上觀察，不須經調查程序顯然可認為足以動
    搖原確定判決者之情形，故不得僅憑聲請人個人之主觀認定，率予推斷被告有毀
    損告訴人房屋及妨害自由之犯行，聲請人執此為由而聲請再審，難認為有再審之
    理由。
  (二)本件聲請意旨理由(三)部分，經本院審查前開確定判決引用第一審之理由四(二)說明
    「刑法上第三百五十四條之毀損罪，必行為人有毀損他人之物，致使該物損失其
    效用之故意，為成立之要件；行為人若本無使原有之物毀損其效用之故意，則與
    毀損罪之成立要件尚屬有間，除得否成立他罪名外，要難遽以該項罪名相繩。本
    件被告係要求證人鄭錦村自行前往現場更換新鎖，並非意在損壞門鎖，致令其喪
    失效用」，且已傳訊證人鄭錦村、王俊清證述被告要求證人鄭錦村前揭更換門鎖
    之行為，並非意在破壞上開鎖頭使其喪失效用，而有毀損之犯罪故意甚明，有該
    判決書可稽。即此，關於以上之爭點，聲請人無非就原審已認定之事實及證據之
    取捨重覆為爭執，與聲請再審之事由不合，應予駁回。
  (三)本件聲請意旨理由(四)部分，顯非再審聲請人於確定判決前所不知，而事後始經發
    現者，其與再審要件之確實新證據所應具備之「為法院、當事人所不知，事後方
    行發見之『嶄新性』」要件有間，自非屬新證據。
  (四)本件聲請意旨理由(五)部分，陳鈺旋與李雪間請求系爭不動產所有權移轉登記民事
    訴訟案件於上訴程序中，協融國際有限公司對系爭不動產聲請強制執行，將系爭
    不動產查封，就其形式上觀察，難認足以動搖原確定判決之「顯然性」要件，況
    原法院綜核全案卷證，已足認被告應受無罪判決，聲請人聲請調查之證據不足以
    動搖原確定判決，揆諸前揭之說明，自難認為有再審之理由，聲請人之再審聲請
    為無理由，應予駁回。
  (五)聲請人聲請意旨(六)所指原審徒以「被告站立對面人行道，無法清晰看見屋內拆除
    工作進行情形」，即為乙○○無罪之判決，而未深入查究乙○○當天為何整天在
    現場？及原審單憑李雪所為陳述遽以判決乙○○無罪，對於林麗芬所為陳述卻未
    採納部分，未見詳盡說明，惟衡諸該等事實，原審判決書理由四(一)(二)說明均已交
    代明確，從而聲請人上述所稱，除須提出就原訴訟程序中所未提出之具體證據方
    法，而非徒就卷宗內業已存在之事證，針對法院取捨認定之職權行使加以指摘，
    無可認為確實足以動搖原確定判決，聲請人據以為受判決人之不利益而聲請再審
    ，為無理由，應予駁回。
四、綜上所述，本件聲請人上揭聲請再審之理由，並無合於刑事訴訟法第四百二十二
    條第二款所定之情形，自難認為其有再審之理由，應予駁回。
據上論斷，應依刑事訴訟法第四百三十四條第一項，裁定如主文。
中　　　華　　　民　　　國　　　九十三　　　年　 　六 　　月　　十六　　日
                              臺灣高等法院刑事第十八庭
                                  審判長法  官　吳　　　敦
                                        法  官  林　勤　綱
                                        法  官  梁　宏　哲
右正本證明與原本無異。
不得抗告。
                                        書記官　劉　貞　達
中　　　華　　　民　　　國　　　九十三　　　年　 　六 　　月　　十八　　日
